【裁判字號】    95,訴,1528
【裁判日期】    971128
【裁判案由】    侵權行為損害賠償
【裁判全文】
臺灣桃園地方法院民事判決              95年度訴字第1528號
原      告  寰成物流股份有限公司
法定代理人  甲○○
訴訟代理人  孫志堅律師
複  代理人  丁○○
被      告  戊○○
            丙○○
上二人共同
訴訟代理人  陳韻如律師
上列當事人間請求侵權行為損害賠償事件，於民國97年11月12日
辯論終結，本院判決如下：
    主      文
被告戊○○應給付原告新台幣伍拾捌萬玖仟壹佰零捌元及自民國
九十五年十月七日起至清償日止，按週年利率百分之五計算之利
息。
原告其餘之訴駁回。
訴訟費用由被告戊○○負擔百分之五十五，餘由原告負擔。
本判決第一項於原告以新台幣貳拾萬元為被告戊○○供擔保後，
得假執行；但被告戊○○如以新台幣伍拾捌萬玖仟壹佰零捌元為
原告供擔保後，得免為假執行。
原告其餘假執行之聲請駁回。
    事實及理由
壹、程序方面：
    按訴狀送達後，原告不得將原訴變更或追加他訴，但擴張或
    減縮應受判決事項之聲明者，或該訴訟標的對於數人必須合
    一確定時，追加其原非當事人之人為當事人者，均不在此限
    ；且被告於訴之變更或追加無異議，而為本案之言詞辯論者
    ，視為同意變更或追加。民事訴訟法第255 條第1 項第3 款
    、第5 款及第2 項分別定有明文。經查：本件原告於起訴時
    ，僅以戊○○為被告並基於侵權行為法律關係請求被告戊○
    ○賠償新臺幣（下同）1,062,928 元，及自起訴狀送達被告
    戊○○之翌日起至清償日止之法定遲延利息；嗣於民國95年
    11 月9日以民事陳報及追加被告起訴狀追加丙○○為被告，
    並依侵權行為與人事保證法律關係，請求被告就上開金額負
    連帶賠償責任。由原告主張之事實內容為形式認定，尚堪認
    丙○○對上開被告戊○○應負擔之侵權行為人事保證責任，
    確屬連帶債務而有合一確定之必要；且被告戊○○對此訴之
    追加無異議，而為本案之言詞辯論，應視為同意追加。揆諸
    前開規定，自無不合，應准許之。嗣原告復於97年8 月8 日
    具狀變更聲明為被告應連帶賠償原告84,680元，及自上開民
    事陳報及追加被告起訴狀送達追加被告丙○○之翌日起至清
    償日止之法定遲延利息，被告戊○○另應給付原告978,248
    元及自起訴狀繕本送達被告戊○○之翌日起至清償日止之法
    定遲延利息，核屬減縮應受判決事項之聲明；且被告戊○○
    對此訴之變更亦無異議，而為本案言詞辯論，應視為同意追
    加。揆諸前開規定亦無不合，應予准許。
貳、實體方面
一、原告起訴主張：
(一)、被告戊○○前受僱於原告擔任送貨司機，於95年2 月13日接
    受原告調派，駕駛原告所有車牌號碼為2W-389號貨車（下稱
    系爭貨車），載運訴外人松下產業科技股份有限公司（下稱
    松下公司）委請原告運送之冷陰極燈管共80箱（計40,000pi
    eces，下稱系爭燈管），於運送途中行經新竹市○○路○ 段
    799 巷巷口時，撞擊路中安全島，且撞倒訴外人新竹市○○
    路燈管理所（下稱新竹路燈管理所）所有之鐵桿路燈（下稱
    系爭路燈），並致系爭貨車及系爭燈管受損（下稱系爭事故
    ）。被告戊○○於警局製作筆錄時，固稱系爭事故係因系爭
    車禍左前輪（下稱系爭輪胎。原告狀紙均誤載為右前輪）爆
    胎所致，惟依系爭貨車原廠就系爭輪胎查驗之證明書，認定
    系爭事故係因胎邊部外傷穿刺，而非被告戊○○所稱自行爆
    胎。因系爭事故現場係雙向六車道，平日車流量不大，且系
    爭事故發生時，系爭貨車同向前行方向並無施工而有障礙物
    阻擋與車道減縮情事，故若系爭輪胎突然爆胎，一般駕駛人
    基於保護自身之自然反應，均會迅即將方向盤打向左方或右
    方，以避免車輛直接迎面撞擊物體；從而系爭事故碰撞之結
    果應有別於原證2 照片所示，系爭車輛係筆直撞至安全島上
    而造成車頭左駕駛座下方、引擎室下方、貨廂均呈同一方向
    之損壞。且經交叉比對系爭輪胎與鋼圈受損部位，應可認係
    系爭貨車先撞上安全島並撞斷系爭路燈後，系爭輪胎始因系
    爭路燈鋼質基座碰撞而受損（因系爭輪胎受損處與系爭路燈
    之基座高度相符）。另參佐輪胎聯合檢查會就系爭輪胎之檢
    查結果通知書（如原證3） 所稱非製造責任，亦證系爭事故
    非因系爭輪胎自身爆胎所致。綜上，系爭事故係因系爭貨車
    直接撞擊系爭路燈所致，應可排除任何非不能注意之原因。
    另系爭事故發生時，被告戊○○所行駛路段雖屬彎道，然彎
    度非過大，於一般駕駛人保持適當注意行駛時，皆不至發生
    車禍。故被告戊○○既為職業駕駛，於行經上開路段時不論
    道路是否過彎，依道路交通安全規則第94條第3 項，均應注
    意減速並依循車道方向順向行駛；惟被告戊○○於系爭事故
    時未於彎前有任何減速與煞車等安全駕駛動作，即直接撞至
    路邊安全島上之系爭路燈。綜上所述，系爭事故應係肇因於
    被告戊○○精神不繼而疏忽撞至系爭路燈。另被告丙○○曾
    於94年1 月1 日與原告簽訂保證書（下稱系爭保證書），其
    內容略以：連帶保證人即被告丙○○保證被告戊○○於原告
    公司服務期間，如有失職或侵權行為，致原告蒙受損失時，
    無論其發現係在職時或離職後，均有被告丙○○負連帶賠償
    責任，被告丙○○並願放棄先訴抗辯權。則被告丙○○自應
    與被告戊○○，就系爭事故對原告所應負擔之損害賠償負連
    帶責任。另依被告戊○○與原告簽署之人事文件，兩造均未
    約定被告戊○○行車事故所致原告之損害，非屬人為因素無
    庸賠償。詎經原告分別於95年6 月1 日及同年月12日，寄發
    存證信函予被告戊○○，請求賠付上開損害金額均未獲置理
    。
(二)、請求賠償明細如下：
(1)、系爭貨車毀損之賠償計97,500元：原告於91年間購入系爭貨
    車時，市價23萬元；於97年向中古車商查詢，相同車種仍有
    15萬元之出售報價，而系爭事故發生於95年間，故系爭貨車
    於系爭事故發生時，有18萬元之價值應屬合理。惟因系爭事
    故後，修復毀損之費用經估價為146,900 元，遠逾目前帳面
    殘值97,500 元 ，故以全毀損失97,500元請求賠償。
(2)、拖吊費用5,300 元：原告於系爭事故後，將系爭貨車拖吊拉
    回之費用共支出5,300 元。
(3)、原告代賠付松下公司系爭燈管毀損之金額119,174 元：原告
    與松下公司就系爭燈管因系爭事故所生毀損，達成和解以15
    箱計算，金額為379,235 元（即日幣1,369,575 元依匯率換
    算結果）。上開金額業經原告與承保之富邦產物保險股份有
    限公司（下稱富邦保險公司）賠付，原告應負擔之自付額為
    10萬元，連同百分之5 之稅金，合計此部分原告所受損害為
    119,174 元。
(4)、松下公司不與原告繼續締結運送契約，原告所受可得預期利
    益之損失814,068 元：系爭事故發生前，松下公司與原告已
    合作10餘年，彼此均嫻熟業務往來與配合事項；倘非系爭事
    故，松下公司應不至捨原告而轉覓他公司締結運送契約。且
    系爭事故發生後，雖雙方間運送契約仍在有效期間，松下公
    司卻未再請原告出車運貨，顯見松下公司因系爭事故而不信
    任原告履約能力。是松下公司不再與原告續約，難謂不可歸
    責被告。雖依松下公司97年7 月10日（松）字第20080710號
    函（下稱系爭松下公司函）所示，松下公司乃因原告理賠處
    理與其要求未符，始不再與原告續約。然系爭事故理賠事務
    ，悉由富邦保險公司處理，非原告能置喙而不可歸責原告，
    故不應認未續約之損害應由原告承受。況若非被告戊○○過
    失致系爭燈管受損，松下公司亦不至對原告運送能力產生不
    信賴，亦可免去後續理賠；故松下公司既因理賠處理未符其
    要求而不續約，理賠處理復係因被告過失肇致系爭事故所生
    ，兩者間自具相當因果關係。故松下公司與原告未續約既係
    因可歸責於被告戊○○之系爭事故影響，則被告自應賠償原
    告未能與松下公司續約之所失利益損害。又依93年1 月至95
    年3 月松下公司與原告終止運送契約為止，原告年平均銷售
    額為5,427,120 元；以貨運業就銷售收入百分之15為平均淨
    利，原告上開所失利益為814,068 元。復依95年度營利事業
    各業所得額及同業利潤標準表所示，運輸輔助業陸上運輸輔
    助之同業利潤淨利率為百分之16；配送物流業同業利率淨利
    率為百分之23，皆較上開原告請求之百分之15預期淨利率為
    高，故上開請求並無不當。
(三)、綜上，原告爰依民法第184 條第1 項前段、第188 條第1 項
    及第3 項、第196 條、第216 條與連帶保證法律關係提起本
    件訴訟，並聲明：被告應連帶給付原告84,680元，及自上開
    民事陳報及追加被告起訴狀送達追加被告丙○○之翌日起至
    清償日止之法定遲延利息，被告戊○○另應給付原告978,24
    8 元及自起訴狀繕本送達被告戊○○之翌日起至清償日止之
    法定遲延利息；願供擔保，請准宣告假執行。
二、被告則以：
(一)、系爭事故乃因系爭輪胎突然爆胎，致系爭貨車自然向左偏駛
    ，因事發突然，被告戊○○反應不及而撞至系爭路燈所致；
    上情與被告戊○○於系爭事故時無酒駕超速等危險駕駛行為
    ，業經新竹市警察局交通隊第三分隊至現場勘查後認定；依
    常情，被告戊○○豈可能甘冒自身安全直接撞擊系爭路燈。
    故系爭事故非如原告所稱，係被告戊○○駕駛系爭貨車直接
    撞擊系爭路燈所致。另原證3 之結果通知書檢查之輪胎是否
    係系爭輪胎，實有疑義；縱是，上開通知書檢查結果亦僅稱
    ：胎邊部外傷穿刺、非製造責任云云，未說明係何原因造成
    上開穿刺，則亦無從證明系爭事故乃因被告戊○○過失撞擊
    系爭路燈，進而導致系爭輪胎遭系爭路燈碎片刺破所致。再
    系爭輪胎爆胎時，系爭貨車車頭距系爭路燈所在之中央分隔
    島不到1 公尺，然系爭鑑定報告書援以鑑定之照片，非近距
    離清楚拍攝上開中央分隔島距系爭貨車車頭間1 公尺左右之
    地面，則系爭鑑定報告書逕認地面無爆胎後輪框之刮地痕或
    輪胎痕，顯屬速斷。且系爭鑑定報告書援用之照片中輪胎是
    否即為系爭輪胎，亦有可疑；縱是，系爭鑑定報告書中圖二
    所示上開中央分隔島、系爭路燈之高度，與圖三所示輪胎穿
    刺處亦不符。故系爭鑑定報告書認定系爭輪胎係撞擊上開中
    央分隔島後方爆破，顯有違誤。綜上可知，系爭事故係出於
    不可抗力之外力因素，而非因被告戊○○過失所致。而被告
    戊○○任職原告公司時，曾簽訂僱用契約，約定被告戊○○
    任職期間，僅因人為因素造成原告損害時，始應賠償，故原
    告請求被告連帶賠償其所主張之損害，顯無理由。
(二)、縱本院認被告應就原告主張之損害負連帶賠償責任，被告就
    原告請求損害賠償項目之抗辯如下：
(1)、系爭貨車車損97,500元部分：系爭貨車係86年出廠，嗣原告
    於91年9 月23日以18萬元購入，迄95年2 月殘值不到5 萬元
    ，故原告請求上開金額顯然過高。
(2)、松下公司未與原告繼續締結運送契約原告所受可得預期利益
    之損失814,068 元部分：依系爭松下公司函所示，松下公司
    停止委託原告運送貨物，乃因雙方運送契約於95年3 月31
    日屆期所致；且未與原告續約，乃因原告理賠處理未符松下
    公司要求，而非因系爭事故所致。況系爭事故後，松下公司
    仍繼續委託原告出車載貨至上開運送契約屆期為止，未影響
    松下公司委託原告運送之意願。則原告主張上開所失利益之
    賠償，非依通常情形或已定計畫、設備或其他特別情事，有
    客觀之確定性，故應非屬民法第216 條規定之所失利益而不
    得向被告主張等語資為抗辯。並聲明以：原告之訴駁回；如
    受不利判決，願供擔保請准宣告免為假執行。
三、兩造不爭執事項：
(一)、被告戊○○曾受僱於原告擔任送貨司機，於95年2 月13 日
    接受原告公司調派，駕駛系爭貨車載運松下公司委請原告運
    送之系爭燈管，於運送途中行經新竹市○○路○ 段799 巷巷
    口時，撞擊路中安全島，且撞倒新竹路燈管理所所有之系爭
    路燈，並致系爭貨車及系爭燈管受損（即系爭事故）。
(二)、就系爭燈管之毀損，原告已與松下公司簽訂和解書，和解內
    容為「以15箱受損計7,500 pieces其金額為JPY1,369,575為
    甲方（即原告）對於本案之最終賠償責任，由甲方（即原告
    ）賠付乙方（即松下公司）」，並由原告之保險公司償付後
    ，原告之自負額為10萬元。
(三)、就系爭路燈之毀損，原告已與新竹路燈管理所簽訂和解書，
    和解內容為「甲方（即原告）願賠付乙方（即新竹路燈管理
    所）鐵桿路燈修復費用計新臺幣貳萬陸仟捌佰捌拾元整」。
(四)、原告業已於95年4 月7 日自泰安保險公司受領保險理賠金26
    ,880 元 。
(五)、被告丙○○為被告戊○○之配偶，曾於94年1 月1 日與原告
    簽訂系爭保證書，其內容為「連帶保證人丙○○今保證戊○
    ○，於貴公司（即原告）服務期間，如有違背貴公司一切規
    章，洩漏業務上機密之行為，利用職務上之機會及權限便利
    其本人或他人圖利，侵佔或挪用公款、貸款，其他失職或侵
    權行為，致貴公司蒙受損失時，無論其發現係在職時或離職
    後，均有本人負連帶賠償責任，本人並願放棄法律先訴抗辯
    權，特立此保證書為憑」。
四、本院判斷：本件原告主張其因被告戊○○之侵權行為所肇生
    之系爭事故而受有前述損害，爰依據侵權行為與人事保證責
    任之法律關係請求被告連帶賠償等語，然此為被告堅決否認
    ，並以前揭情詞置辯，是本件之爭點乃在於：(一)、被告戊○
    ○就系爭事故之發生是否應負擔侵權行為損害賠償之責任？
    (二)所應損害賠償之範圍為何？(三)、被告丙○○是否應與被告
    戊○○負擔連帶賠償責任？茲論述如下：
(一)、被告戊○○就系爭事故之發生確應負擔侵權行為損害賠償責
    任。
    經查，本院依職權向新竹市警察局交通隊第三分隊調取系爭
    事故發生時，到場處理員警所製作之現場圖、現場照片後委
    託逢甲大學車輛行車事故鑑定研究中心針對系爭事故發生原
    因進行鑑定，經該校以96年12月25日逢建字第0960065055號
    函覆本院以：「一、根據交通事故調查表及照片顯示，若為
    車輛爆胎至撞擊路燈，於事故前方地面應留有爆胎後輪框與
    地面之刮地痕或輪胎痕（如圖一所示），惟上述資料中，並
    未有相關跡證。二、根據寰成物流股份有限公司96年11月2
    日補充資料（如圖二、圖三所示），顯示車輛係撞擊中央分
    隔島後才爆破。」（參見本院卷宗第156 頁）等文，核與證
    人即當日到場處理之員警乙○○到庭證述：「當天到達現場
    時，中華路地段是一個彎道，我看到被告（蘇）的車頭是斜
    向著電線桿，應是正面撞倒後打斜，所以電線桿倒下。‧‧
    ‧我是依據一般車禍處理，不知道是否確實是因為爆胎引起
    ，但知道可能是過彎時速度太快而撞擊。」、「（問：你假
    設被告蘇可能是過彎時速度太快造成，你現場有無採集煞車
    痕等？）答：撞擊力道沒有很重，現場沒有煞車痕，他不是
    正面撞到電線桿。我看他的撞擊點是傾斜，損害只有一邊，
    ‧‧‧」、「不是筆直撞上，應該是車的左前角撞上電線桿
    ，因為車門是好的。」、「（問：被告蘇是否因沒有按照右
    彎開？）答：他有彎，因他的底盤有撞到，他的貨物櫃撞到
    電線桿，有彎，但是彎的角度不大，所以底盤才會撞到安全
    島，再往前，貨物櫃的左上角撞到燈桿。」（參見本院卷宗
    第127 、128 頁）等語相符。系爭路面在系爭事故發生斯時
    ，確無刮地痕或煞車痕，業據證人乙○○到庭證述如前，足
    認被告所指系爭鑑定報告書援引鑑定之照片，非近距離清楚
    拍攝，逕認地面無爆胎後輪框之刮地痕或輪胎痕，顯屬速斷
    之抗辯，不應採信。又依據現場照片所示，因系爭事故現場
    係雙向六車道，行車路面寬闊無阻，且系爭事故發生時，系
    爭貨車同向前行方向並無施工而有障礙物阻擋與車道減縮情
    事，衡諸常情，若駕駛人突然遭逢系爭輪胎左前輪爆胎事件
    ，且以斜前方及設有路燈與分隔島之狀態判斷，一般駕駛人
    基於保護自身之自然反射動作，為避免車輛傾斜撞擊路燈或
    撞擊分隔島，均會迅即將方向盤打向相反方向，以避免車輛
    直接迎面撞擊物體，因此，應當會造成車頭與車輪偏向右前
    方的狀態，然而系爭事故碰撞之結果，卻是造成系爭車輛筆
    直撞至安全島上而造成車頭左駕駛座下方、引擎室下方、貨
    廂、底盤均呈同一方向之損壞，此部分事實如以單純爆胎而
    論，所呈現之結果即與一般經驗法則迥異，故被告戊○○此
    部分單純爆胎之抗辯是否足採，已非無疑。況經原告將輪胎
    送往原製造廠臺灣普利司通公司進行測試，檢測結果為「Si
    dewall puncture/cut （胎邊部外傷刺穿）‧‧‧非製造責
    任」等情，此有原告提出之輪胎聯合檢查會輪胎檢查結果通
    知書1 紙為證，亦足認被告戊○○抗辯為因輪胎爆胎而肇生
    系爭事故等語不足採信，故經交叉比對系爭輪胎與鋼圈受損
    部位，應可認係系爭貨車先撞上安全島並撞斷系爭路燈後，
    系爭輪胎始因系爭路燈鋼質基座碰撞而受損。系爭事故發生
    時，被告戊○○所行駛路段雖屬彎道，然於一般駕駛人保持
    適當注意行駛時，應不至發生車禍，本件被告戊○○既為職
    業駕駛，於行經上開路段時不論道路是否過彎，依道路交通
    安全規則第94條第3 項，均應注意減速並依循車道方向順向
    行駛；惟由系爭路面並無刮地即煞車痕可知，被告戊○○於
    系爭事故時未於彎前有任何減速與煞車等安全駕駛動作，即
    直接撞至路邊安全島上之系爭路燈，則被告戊○○就系爭事
    故之發生確有疏失無誤。
(二)、所應損害賠償之範圍：
(1)、系爭貨車之損害：按「物被毀損時，被害人除得依民法第19
    6 條請求賠償外，並不排除民法第213 條至第215 條之適用
    。依民法第196 條請求賠償物被毀損所減少之價額，得以修
    復費用為估定之標準，但以必要者為限（例如：修理材料以
    新品換舊品，應予折舊）。被害人如能證明其物因毀損所減
    少之價額，超過必要之修復費用時，就其差額，仍得請求賠
    償。」最高法院77年度第9 次民事庭會議決議(一)可資參照。
    又按「固定資產之折舊方法，以採用平均法、定率遞減法或
    工作時間法為準則。」、「採用定率遞減法者，其最後一年
    度之未折減餘額以等於成本十分之一為合度。」所得稅法第
    51條第1 項、第54條第3 項分別有明文規定，復依行政院財
    政部發布之「固定資產耐用年數表」規定，運輸業用客、貨
    車，其耐用年數為4 年，本件系爭貨車之出廠年份既為86年
    ，則依此計算至系爭事故發生之日為止，其未折減餘額應為
    成本之10分之1 ，而系爭貨車之車廠價格含車廂及計稅後合
    計為576,000 元，此為兩造所不爭執，故系爭貨車之殘餘價
    值計算至系爭事故發生之日為止應為57,600元，本件原告既
    非依據修復費用而為請求，僅請求系爭事故發生前之系爭貨
    車價值，則原告得請求被告戊○○給付之金額應為57,600元
    ，逾此部分，即屬無據。
(2)、拖吊費用：系爭事故發生時，原告為將系爭貨車拖回以及將
    被告所撞毀之路燈拖離現場而支出拖吊費用5,300 元，此有
    原告所提出之現金支出傳票、簽收單、拖吊服務契約等文件
    影本為證，核屬相符，此部分支出確因被告戊○○之侵權行
    為所肇生，則原告請求被告戊○○賠償此部分金額5,300 元
    ，亦屬有據，應予准許。
(3)、原告賠付松下公司貨品毀損之金額：經查，本件被告戊○○
    所運送之貨物為松下公司委請原告運送之系爭燈管，而系爭
    燈管因被告戊○○之侵權行為而損壞，按受僱人因執行職務
    ，不法侵害他人之權利者，由僱用人與行為人連帶負損害賠
    償責任。僱用人賠償損害時，對於為侵權行為之受僱人，有
    求償權。」民法第188 條第1 項前段、第3 項分別定有明文
    。故本件原告在受松下公司請求賠償，並確為被告戊○○之
    侵權行為而賠付松下公司損害賠償金額後，自得向被告戊○
    ○進行求償無誤。而原告就系爭燈管之貨損理賠和解金額最
    後與松下公司議定以15箱計算，金額為日幣1,369,575 元，
    換算匯率後計為379,235 元，其中原告需負擔自負額為100,
    000 元，連同百分之5 的營業稅稅金，其餘則為保險公司所
    支付等情，此有和解書、賠款同意書、匯款申請書各1 紙為
    證，核屬相符，且為被告戊○○所不爭執，故原告請求被告
    戊○○給付此部分之金額119,174 元，亦屬有據，應予准許
    。
(4)、所失利益部分：
、按民法第216 條規定，損害賠償除法律另有規定或契約另有
    訂定外，應以填補債權人所受損害（積極損害）及所失利益
    （消極損害）為限。既存利益減少所受之積極損害，須與責
    任原因事實具有相當因果關係，始足當之。又依通常情形，
    或依已定之計劃、設備或其他特別情事，可得預期之利益，
    視為所失利益。該所失利益，固不以現實有此具體利益為限
    ，惟該可得預期之利益，亦非指僅有取得利益之希望或可能
    為已足，尚須依通常情形，或依已定之計劃、設備或其他特
    別情事，具有客觀之確定性。經查，本件松下公司與原告間
    已相互合作達10餘年，而本件因被告戊○○之侵權行為亦確
    實已造成松下公司之系爭燈管毀損之損失，又松下公司針對
    本院查詢其未於95年度合約到期後，續與原告公司訂定運送
    契約之緣由，經該公司以97年7 月10日（松）字第20080710
    號函覆本院：「(一)本公司與寰成物流股份有限公司間94年度
    之運送合約，有效期間自94年4 月1 日至95年3 月31日為止
    ，於期間屆滿後，本公司即無委託寰成物流股份有限公司運
    送貨物。(二)、本公司不再委託該公司運送貨物，係因運送合
    約期間業已屆至。(三)、本公司未與該公司簽署次一年度（95
    年度）之一年期運送合約，係因95年2 月13日車禍發生後，
    該公司之理賠處理未符本公司之要求，故不擬繼續與該公司
    簽約。」等文（參見本院卷宗第226 頁），足認若無被告戊
    ○○之侵權行為事故之肇生，原告應可預期其與松下公司間
    之運送契約將可繼續續訂之，則被告戊○○之侵權行為與原
    告損失松下公司系爭運送契約間應可認有相當因果關係存在
    無誤。被告空言抗辯原告此部分所失利益係因原告自身未盡
    妥適之處理善後，致松下公司對原告無法信賴，與被告戊○
    ○之侵權行為無涉，即屬無據，難以採認。從而，本件原告
    請求被告戊○○賠償此部分之所失利益亦屬有據，應予准許
    。
、繼查，依據原告所提出之發票與統計附表所載，原告與松下
    公司之運送契約營業收入，計算自93年1 月起至95年3 月終
    止契約之日為止，分別為93年度之8,494,036 元、94年度之
    6,869,525 元、95年度之917,800 元，則原告年平均收入應
    為5,427,120 元，此為兩造所不爭執。又依據經濟部所頒訂
    之「營利事業各業所得額及同業利潤標準表」所示，原告所
    從事之「運輸服務業」陸上運輸輔助之同業利潤標準毛利率
    為55﹪，同業淨利率為16﹪。另「配送物流業」其同業利潤
    標準毛利率為48﹪，淨利率類為23﹪，原告所請求之淨利計
    算僅為15﹪，顯然未逾前述2 項指標，此種計算方式應屬可
    採。故原告主張被告應賠償次年度原告與松下公司運送契約
    之損失利益814,068 元（其計算方式為以：平均年收益5,42
    7,120 元×15﹪＝814,068 元），應屬有據。
、惟按「損害之發生或擴大，被害人與有過失者，法院得減輕
    賠償金額，或免除之。」民法第217 條第1 項定有明文。本
    件原告與松下公司間之運送契約之終止雖與被告戊○○之侵
    權行為有相當因果關係，惟依據前述松下公司回覆本院之回
    函結果亦可知，松下公司係因不滿原告就本件事故之理賠事
    宜處理方式而未與原告再簽訂次一年度之運送契約，故如原
    告在處理系爭事故對松下公司之理賠事宜若善盡理賠責任，
    松下公司應不致因此次事件即不再與原告續定運送契約，是
    應認此部分損失之擴大，原告確屬與有過失無誤，又原告雖
    辯稱理賠事宜係由保險公司出面進行，與原告無涉等語，惟
    對松下公司而言，契約之當事人既為原告，其理賠商談責任
    對象即應為原告無誤，縱認保險公司處理理賠事宜有未妥之
    處，亦應認保險公司就商談理賠事宜部份應處於原告使用人
    之地位，故原告就此部分之責任仍應承擔之，因此原告不得
    以此解免自身對此部分損失擴大所應承擔之責任，本院認原
    告所應承擔之與有過失比例應為50﹪。則原告就所失利益部
    分所應承擔之與有過失計算後，僅得請求被告賠償407,034
    元，逾此部分，即屬無據，難以准許。
(5)、總計，原告所得請求被告戊○○賠償之金額應為589,108 元
    （57,600 ＋5,300 ＋119,174 ＋407,034 ＝589,108）。
(三)、被告丙○○不應與被告戊○○負擔連帶賠償責任。
    再查，原告主張被告丙○○曾於94年1 月1 日簽立保證書與
    原告，承諾保證被告戊○○於原告公司服務期間，如有違背
    原告公司一切規章，洩漏業務機密之行為，利用職務上之機
    會及權限便利其本人或他人圖利，侵占或挪用公款、貨款，
    其他失職或侵權行為，致原告公司蒙受損失時，無論其發現
    係在職時或離職後，均由被告丙○○負連帶賠償責任，並願
    放棄法律先訴抗辯權，而主張被告丙○○應與被告戊○○連
    帶負擔賠償責任等語。惟按「人事保證之保證人，以僱用人
    不能依他項方法受賠償者為限，負其責任。保證人依前項規
    定負賠償責任時，除法律另有規定或契約另有訂定外，其賠
    償金額以賠償事故發生時，受僱人當年可得報酬之總額為限
    。」民法第756 條之2 定有明文。因人事保證係屬身元保證
    ，其保證之範圍不特定，故本項規定乃在限縮人事保證人所
    應負擔之保證義務。再從立法體例言之，其條文規定之文字
    與民法第745 條先訴抗辯權之規定係以「保證人於債務人未
    就主債務人之財產強制執行而無效果前，對於債權人得拒絕
    清償」之抗辯權規定方式亦不相同，是民法第756 條之2 第
    1 項規定應屬保證人之責任發生限制，亦即人事保證人責任
    之發生，應以僱用人業已依據他項方法請求賠償而仍未能受
    償，或僅能獲得部分受償，人事保證人始應就僱用人不能受
    償之部分負擔保證責任。本件原告起訴請求被告丙○○應與
    被告戊○○負擔連帶賠償責任，顯見原告對於是否能自被告
    戊○○處獲得受償，以及受償範圍皆屬不特定，則被告丙○
    ○之人事保證責任應認尚未發生。從而，原告請求被告丙○
    ○與被告戊○○連帶負責部分，即屬無據，難以准許。
五、末按「給付無確定期限者，債務人於債權人得請求給付時，
    經其催告而未為給付，自受催告時起，負遲延責任。其經債
    權人起訴而送達訴狀，或依督促程序送達支付命令，或為其
    他相類之行為者，與催告有同一之效力。」、「遲延之債務
    ，以支付金錢為標的者，債權人得請求依法定利率計算之遲
    延利息。」，「應付利息之債務，其利率未經約定，亦無法
    律可據者，週年利率為5%」，民法第229 條第2 項、第233
    條第1 項、第203 條分別定有明文。查本件原告主張利息起
    算日以起訴狀繕本送達被告之日起算，既與前述規定相符，
    依法即屬可採，又本件追加起訴狀係於95年10月7日送達被
    告戊○○，依上規定，本件原告請求利息之起算日為95年1
    月18日，應堪認定。
六、從而，原告依據侵權行為損害賠償請求被告戊○○給付系爭
    貨車毀損之殘餘價值97,500、拖吊費用5,300 元、原告賠付
    松下公司貨品毀損之金額119,174 元、所失利益407,034 元
    共計為589,108 元及自95年10月7 日起至清償日止，按週年
    利率百分之5 計算之遲延利息均屬有據，應予准許，逾此部
    分，即屬無據，應予駁回，又就原告請求被告丙○○與被告
    戊○○連帶負擔賠償責任部分，因被告丙○○之人事保證責
    任尚未發生，故原告此部分請求，亦屬無據，難以准許，應
    予駁回。
七、兩造均陳明願供擔保請准宣告假執行與免為假執行，經核原
    告勝訴部分，均無不合，爰酌定相當金額擔保之，至原告敗
    訴部分，其假執行之聲請亦失所附麗，併予駁回之。
據上論結，本件原告之訴一部有理由、一部無理由，依民事訴訟
法第79條、第390 條第2 項、第392 條第2 項，判決如主文。
中    華    民    國    97    年    11    月    28    日
                  民事第三庭    法  官  陳清怡
上列正本證明與原本無異。
如對本判決上訴，須於判決送達後20日內向本院提出上訴狀，上
訴狀並應表明上訴聲明與上訴理由。
中    華    民    國    97    年    12    月    1     日
                                書記官  劉璟佳


司法院資訊處製作；財團法人民間司法改革基金會備份。
